【裁判字號】    95,上易,1856
【裁判日期】    951129
【裁判案由】    恐嚇
【裁判全文】
臺灣高等法院刑事判決                95年度上易字第1856號
上  訴  人  臺灣臺北地方法院檢察署檢察官
被      告  乙○○
上列上訴人因被告恐嚇案件，不服臺灣臺北地方法院95年度易字
第916號，中華民國95年8月4日第一審判決（起訴案號：臺灣臺
北地方法院檢察署95年度偵字第5587號），提起上訴，本院判決
如下：
    主  文
原判決撤銷。
乙○○以強暴使人行無義務之事，處拘役伍拾日，如易科罰金以
參佰元折算壹日。
    事  實
一、乙○○於民國95年2月3日凌晨零時30分許，在甲○○為負責
    人之美人魚卡拉ＯＫ（址設臺北市○○○路○段135巷32 號
    ）內，因不滿女友蔡瑄遭甲○○要求坐檯，向甲○○揚言，
    如不支付新臺幣（下同）九萬元作為蔡瑄之資遣費，將砸店
    且打斷甲○○之雙腳，進而砸毀店內花瓶，甲○○受此強暴
    威逼，不得已當場開立支票號碼ＡＪ0000000、ＡＪ
    0000000號、ＡＪ0000000號，付款人均為基
    隆市第一信用合作社、面額均為三萬元之支票共3紙，交付
    乙○○收受後，並於95年2月6日提示兌領之。
二、案經被害人甲○○訴由台北市政府警察局中山分局報請臺灣
    台北地方法院檢察署檢察官偵查起訴。
    理  由
一、按傳聞法則之重要理論依據，在於傳聞證據未經當事人之反
    對詰問予以核實，乃予排斥，惟若當事人已放棄對原供述人
    之反對詰問權，於法院審判時表明同意該等傳聞證據可作為
    證據，基於證據資料愈豐富，愈有助於真實發現之理念，並
    貫徹刑事訴訟法修法加重當事人進行主義之精神，確認
    當事人對於證據能力有處分權之制度，傳聞證據經當事人同
    意作為證據，法院認為適當者，亦得為證據。另當事人於調
    查證據時，對於傳聞證據表示「沒有意見」，而未於言詞辯
    論終結前聲明異議 (Without Objection)，應視為已有將該
    等傳聞證據採為證據之同意，此刑事訴訟法第159條之5定有
    明文。本案被告於本院準備程序中已表示對卷內人證物證之
    證據能力無意見，本院審理時，被告對於被告以外之人於審
    判外之陳述之證據能力並未表示意見，迄本院辯論終結前，
    被告亦均未爭執本案證據之證據能力，依刑事訴訟法第159
    條之5第2項之規定，應視為被告已同意本案相關之傳聞證據
    均可作為證據，本院斟酌本案卷內之證據並非非法取得，亦
    無證明力明顯過低之情形，且經原審法院及本院於審判期日
    依法進行證據之調查、辯論，被告於訴訟上之程序權，已受
    保障，前揭各該證據，均得採為證據，先予敘明。
二、訊據被告乙○○矢口否認強制犯行，辯稱：伊當日係不滿告
    訴人甲○○之前任令伊在該店內擔任會計之女友蔡瑄至包廂
    內坐檯，才與告訴人大聲爭執，告訴人反問伊如此該如何處
    理，伊才表示蔡瑄若要離職，連同前一月份尚未領取之薪水
    計三萬元，提議告訴人並給付另二個月共六萬元作為資遣費
    ，告訴人當時雖希望金額減少，伊仍認為如此金額合理，告
    訴人才自己簽發系爭支票3紙交付，該筆九萬元後來使用伊
    母親帳戶兌領後，已由蔡瑄取走，此均係告訴人同意交付，
    伊並無強制行為等語。
三、經查：
  (一)上揭事實，業據告訴人甲○○指訴綦詳，其於原審審理中結
    證稱：伊於95年2月2日夜間11時許，進入伊所經營之卡拉Ｏ
    Ｋ店內時被告已在該處，於同日夜間約12時，被告即以伊要
    求其女友蔡瑄坐檯為由，要與伊談判，因伊認為是被告女友
    蔡瑄為賺取包廂內客人所給之高額小費，才自行進入該包廂
    內，與伊無涉，被告就開始出言要砸伊店讓客人跑光光、打
    斷伊腿骨，並用手抓伊衣領，約凌晨1時許被告又拿高腳椅
    砸破店內花瓶並欲持該椅砸伊，伊才開票給被告，被告取得
    系爭支票3紙後並要伊喝下半瓶威士忌，否則要砸店，伊因
    喝酒後無法動才較晚報案，其間被告女友蔡瑄均在場但並未
    制止被告，伊所交付九萬元並非欲作為給付被告女友蔡瑄之
    資遣費，蔡瑄欲離職亦是被告所提出，且被告恫稱要砸店時
    店內員工林孝謙亦在場，事後伊為自己票信問題才讓被告仍
    能兌領票款，未加以止付等語。核與其警訊、檢察官偵查中
    指訴情節吻合，且與被告及證人蔡瑄供證為坐檯之事雙方發
    生爭執之情節大致相合，此外，並有面額各參萬元之支票影
    本3紙附卷可資佐證，是告訴人之指訴，已非無稽。
  (二)證人林孝謙於警訊中供證：「這些事我知道，因為我要負責
    店裡的善後工作，我有當場聽到乙○○跟老闆甲○○說要賠
    償會計蔡瑄的遣散費9萬元，不然就要砸店。」、「我是因
    為剛好要從吧檯到後面換衣服聽到的，所以我聽到這句話後
    就進去換去服了，因此沒看到乙○○有何動作。」、「 (據
    郭華於警詢中提及，乙○○手持高腳椅恐嚇他並有砸花瓶，
    你有無見到？)我都沒有看到，但是我當 (03)日晚上去上班
    有看花瓶破掉。」 (見偵卷第14頁)，於檢察官偵查時具結
    證稱：「被告一來就要和告訴人吵架，為女友坐檯的事，他
    們後來去上面一樓理論，快下班才下來，被告問告訴人要如
    何處理，被告要求告訴人拿90000元做遣散費，並說要告訴
    人自己想辦法籌錢，隔天我上班看到花瓶是破的。」、「 (
    乙○○當天的態度是否令人害怕？)是。」 (見偵卷第35頁
    、第36頁)，可見被告確有揚言砸店之事。雖證人蔡瑄於原
    審中供證沒有看到被告砸破花瓶，也沒有聽到被告說不給錢
    要砸他的店，且要打斷他的腿等情，惟證人不惟為被告女友
    ，且與索取本件資遣費攸關，其所述不免偏頗，自難為有利
    被告之證明。
  (三)又依證人蔡瑄於原審中供證：「當天小姐都喝醉了，所以我
    就下去幫忙清理檯面陪客人說說話，就是他們統稱的坐檯，
    我當時有打電話甲○○說現場人已經不夠，他說會想辦法調
    人支援，所以我是去安撫客人的，我是自己願意去的，當天
    被在台北所以不在場。」、「 (是否你主動告訴甲○○要離
    職？)是的。」 (見原審卷第31頁反面、第33頁)，可見本件
    坐檯係經蔡瑄本人同意，且其又主動要辭職，本件肇因咎不
    在告訴人，則蔡瑄何以僅任職月餘卻能取得高達二個月之資
    遣費，有異一般常情，益見告訴人係遭強暴不得已付出該高
    額之資遣費。又被告為其女文蔡瑄取得之資遣費雖然偏高，
    但此為蔡瑄為告訴人工作之代價，尚難認被告要求高額資遣
    費有何不法所有之意圖，惟其以強暴手段使告訴人行無義務
    付出高額資遣費，仍該當刑法強制罪要件。
  綜上，本件事證明確，被告上開所辯，無非事後卸責之詞，不
  足採信，其之犯行，堪以認定，應依法論科。
四、核被告所為係犯刑法第304條第1項之罪，公訴人認被告係犯
    同法第346條第1項恐嚇取財罪，尚有未洽，爰於不妨礙事實
    同一內，變更起訴法條。原審未為詳究，遽為被告無罪諭知
    ，尚有未洽，檢察官上訴意旨指摘及此，為有理由，自應由
    本院將原判決撤銷改判。爰審酌被告品行、犯罪動機、目的
    、手段、所生之損害及其犯後態度等一切情狀，量處如主文
    所示之刑，並諭知易科罰金折算標準，以示懲儆。
五、被告行為時之易科罰金折算標準，修正前罰金罰鍰提高標準
    條例第2條前段（現已刪除）規定，就其原定數額提高為100
    倍折算1日，則本件被告行為時之易科罰金折算標準，應以
    銀元300元折算1日，經折算為新臺幣後，應以新臺幣900元
    折算為1日。惟94 年2月2日修正公布，95年7月1日施行之刑
    法第41條第1項前段則規定：「犯最重本刑為5年以下有期徒
    刑以下之刑之罪，而受6個月以下有期徒刑或拘役之宣告者
    ，得以新臺幣1,000元、2,000元或3,000元折算1日，易科罰
    金。」比較修正前後之易科罰金折算標準，以95年7月1日修
    正公布施行前之規定，較有利於被告，則應依刑法第2條第1
    項前段，適用修正前刑法第41條第1項前段規定，定其折算
    標準，附此敘明。
據上論斷，應依刑事訴訟法第369條第1項前段、第364條、第299
條第1項前段、第300條、刑法第304條第1項、修正前第41條、罰
金罰鍰提高標準條例第1條前段、第2條(修正前)，判決如主文。
本案經檢察官游明仁到庭執行職務。
中    華    民    國    95    年    11    月    29    日
                  刑事第十五庭審判長法  官  吳昭瑩
                                    法  官  李釱任
                                    法  官  楊貴雄
以上正本證明與原本無異。
不得上訴。
                                    書記官  林淑貞
中    華    民    國    95    年    11    月    30    日
附錄：本案論罪科刑法條全文
中華民國刑法第304條第1項
以強暴、脅迫使人行無義務之事或妨害人行使權利者，處3年以
下有期徒刑、拘役或3百元以下罰金。


司法院資訊處製作；財團法人民間司法改革基金會備份。
